【裁判字號】    98,交聲,865
【裁判日期】    980522
【裁判案由】    交管條例聲異
【裁判全文】
臺灣板橋地方法院交通事件裁定           98度交聲字第865號
原處分機關  交通部公路總局臺北區監理所蘆洲監理站
異  議  人
即受處分人  甲○○
上列受處分人即異議人因違反道路交通管理處罰條例案件，對於
交通部公路總局臺北區監理所蘆洲監理站民國98年3 月30日所為
之北監蘆字第裁46-C00000000號裁決處分，聲明異議，本院裁定
如下：
    主    文
異議駁回。
    理    由
一、原處分意旨略以：異議人即受處分人甲○○於民國98年2 月
    17日21時15分許，騎乘車牌號碼CUK-278 號重型機車，行經
    臺北縣樹林市○○路與大成路交岔路口處時，因「闖紅燈（
    南往北）」之違規事實，經警攔停當場舉發，嗣異議人提出
    申訴，經原處分機關函請舉發機關查證後，仍認異議人違規
    屬實，原處分機關乃依道路交通管理處罰條例第53條第1項
    、第63條第1 項第3 款（原裁決書漏載「第1 項第3 款」）
    之規定，裁處罰鍰新臺幣（下同）1,800 元，並記違規點數
    3 點。
二、異議意旨略以：本人於今年2 月17日至朋友家作客，於晚間
    9 點離開朋友家，並由三峽三樹路行經佳園路準備返家，在
    途中被躲在農試所前公車站牌之員警攔下，當時尚有另一輛
    機車也被攔下，員警告知我闖紅燈，並要求拿出行照駕照，
    我馬上反應說：我過的是綠燈，我並無闖紅燈! 此時另一輛
    機車連盤問都沒有就放行，我認為我並無違規事實，卻被開
    一張罰單，我很不服，於是在2 月23日向監理站及縣長信箱
    提出申訴，並要求調閱當時路口的監視錄影帶作為佐證，以
    示清白，結果3 月10日樹林分局回函告知我需繳交罰鍰，並
    說我與前車差距30公尺，我認為這與事實差距甚大，我希望
    能調閱錄影帶查證或是員警執勤時所拍的蒐證影帶，我認為
    不能以員警個人判斷作為依據，雖說他是執法人員，但是出
    現問題，也該尊重申訴者的訴求，調閱相關證據作為佐證，
    據此，聲明異議，請求撤銷原處分云云。
三、按汽車駕駛人，行經有燈光號誌管制之交岔路口闖紅燈者，
    處1,800 元以上5,400 元以下罰鍰；又汽車駕駛人有第53條
    情形者，除依原條款處罰鍰外，記違規點數3 點，道路交通
    管理處罰條例第53條第1 項、第63條第1 項第3 款分別定有
    明文規定；次按駕駛人駕駛汽車，應遵守道路交通標誌、標
    線、號誌之指示，道路交通安全規則第90條亦規定甚明；經
    查：
(一)、異議人於98年2 月17日21時15分許，騎乘車牌號碼CUK-278
    號重型機車，行經臺北縣樹林市○○路與大成路交岔路口處
    時，經臺北縣政府警察局樹林分局柑園派出所執勤員警以「
    闖紅燈（南往北）」為由製單舉發乙節，有臺北縣政府警察
    局98年2 月17日北縣警交大字第C00000000 號舉發違反道路
    交通管理事件通知單1 紙在卷可稽。
(二)、異議人雖以前詞置辯，否認有何交通違規情事；然現場目擊
    證人即臺北縣政府警察局樹林分局柑園派出所員警劉耀仁於
    本院調查中到庭具結後證稱略以：「（問：因為舉發異議人
    在98年2 月17 日 下午9 時15分在樹林市○○路與大成路口
    處闖紅燈（南往北）的交通罰單填單人上的職戳章是你的名
    義，所以今日請你到庭作證，釐清本案，本件罰單是否是你
    所舉發的？）是的。」、「（問：請陳述舉發的過程？）當
    時異議人在98年2 月17日下午9 時15分在樹林的佳園路與大
    成路口，異議人通過這路口往山佳前進，當時這路口的紅燈
    已經亮起，亮約兩秒左右，我看到異議人騎車的速度很快，
    也沒有停，就闖紅燈過來。也就是異議人是走在佳園路三段
    上，在經過大成路口時，因為此時的佳園路號誌燈是紅燈，
    但異議人沒有停，繼續前進，所以異議人是闖這邊的紅燈。
    」、「（問：對於異議人表示當時還有另外壹台車也被攔停
    ，但警察卻讓該台車走，連盤問都沒有，有何意見？）是的
    ，異議人說的那台機車是在異議人的前方，就是說異議人是
    在異議人所說的機車後面，不過，異議人前面的機車速度比
    較慢，我們看到後面那台車也就是異議人的車闖紅燈，我們
    警察就會站出來，站出來鳴笛、攔哨。但其實異議人前面的
    那台機車並沒有闖紅燈，因為這台車在過號誌燈時還是綠燈
    ，而我們站出來要攔異議人時，異議人前面的機車以為我們
    也要攔他，所以也停下來，但其實該車沒有闖紅燈，所以我
    們就讓他走了。而異議人當時有停車，是我跟異議人對話，
    異議人當時就說我們是一起過來的，為何那台車就走了，我
    有回應異議人說那台車在你前面約2 、30公尺，但異議人的
    速度卻比異議人前面的車快多了。所以異議人前面的車沒有
    闖紅燈，而異議人的車速快，又闖紅燈，才會同時在我們的
    攔檢點都停下來。」、「（問：舉發當下有監視畫面可供參
    考嗎？）因為當時收到法院的傳票時，已經是四月下旬，交
    通事故是在二月中發生，而異議人去監理站寫答辯書，我有
    收到叫我也要寫答辯書的當下，我就要去調路口監視畫面，
    但就發現該路口的監視畫面是點，不是面的畫面，且該路口
    監視畫面是壞掉的。」等語綦詳在卷（見本院98年5 月6 日
    訊問筆錄）；並有證人劉耀仁當庭繪製關於舉發現場攔檢點
    、異議人所闖號誌燈位置圖1 紙及系爭交岔路口照片1 幀在
    卷可參；茲審諸證人即本件舉發員警於舉發時所站立位置與
    系爭交岔路口間，無何顯著障礙物，有員警庭呈前揭照片1
    幀在卷可佐，復斟酌證人既正執行勤務之際，其對前方行駛
    車輛動向，自特別留意而無錯看或誤判之虞；況證人就本件
    如何查獲舉發之經過，於本院審理中到庭結證綦詳如上，其
    證述舉發過程連續而完整，顯見其記憶深刻，益徵其無誤判
    之虞；佐以證人業到庭簽立證人結文具結擔保其證述之真實
    性，且在負擔偽證罪之心理處罰狀態下，證述受處分人經認
    定違規及舉發之經過，而依本件卷存證據資料並無何積極證
    據足資證明證人上述證述係屬虛偽，亦無足以令人顯信證人
    之證述為不可採之品格證據或前科證據存在，堪信證人之證
    言為真實；況執勤員警本其維護交通秩序安全職責所為之舉
    發，亦應受到合法正確之推定，俱徵證人證述應可信實；異
    議人以前詞否認有交通違規行為，即無足取。
(三)、又舉發員警固無另提出系爭車輛闖紅燈違規當下之錄影帶或
    照片為憑，惟此等違規情事係驟然發生，則除非於案發現場
    恰有預先錄影或擺設固定之照相設備，否則要求舉發警員緊
    急錄影或照相，並須以此為證，亦與執行勤務之實況難謂相
    合；再者，交通警員製單舉發交通違規案件，本質上係公務
    員依法執行職務之行為，如有構陷或為不實記載之行為，尚
    須負擔嚴厲之刑事責任，而本件查無其他證據顯示舉發警員
    有誤認或故意構陷之情事，自難以當場舉發之警員未提出其
    他車輛違規錄影帶或照片佐證，即認其所述不可採信，附此
    敘明。
四、綜上，異議人前開所辯，尚無足取，本件異議人之交通違規
    事件事證明確，堪以認定；從而，原處分機關依道路交通管
    理處罰條例第53條第1 項、第63條第1 項第3 款，裁處異議
    人罰鍰1,800 元，並記違規點數3 點，自屬有據；異議人執
    前詞提起本件聲明異議，為無理由，應予駁回。
五、據上論斷，應依道路交通案件處理辦法第19條，裁定如主文
    。
中    華    民    國    98    年    5     月    22    日
                  交通法庭  法  官   陳明偉
以上正本證明與原本無異。
如不服本裁定，應於裁定送達後5日內敘明抗告理由，向本院提
出抗告狀。
                            書記官   陳玉心
中    華    民    國    98    年    5    月    22    日


司法院資訊處製作；財團法人民間司法改革基金會備份。
